臺灣桃園地方法院刑事判決　　　　　　　　　　　　九十一年度交易字第一三五號
　　公　訴　人　臺灣桃園地方法院檢察署檢察官
　　被　　　告　丙○○
右列被告因過失傷害案件，經檢察官提起公訴（九十一年度偵字第一五六一號），本
院判決如左：
    主  文
丙○○因過失傷害人，處有期徒刑月，如易科罰金以佰元折算壹日。
    事  實
一、丙○○於民國九十年十一月八日下午五時餘許（起訴書誤載為九十一年十一月八
    日十七時五分），將其所駕駛之車牌號碼ＬＰ—九七六０號自用小貨車（起訴書
    誤載為自用小客車），停放在桃園縣中壢市○○路三三六號其住處前（由龍岡圓
    環往中山東路方向）路邊，於同日下午五時五十五分許，欲開啟車門下車時，明
    知停車向外開啟車門時，應注意前後左右有無行人或車輛經過並應讓其先行，而
    依當時之天候、視線及道路狀況，亦無不能注意之情事，竟疏未注意左後方來車
    ，貿然開啟左前車門，適有甲○○騎乘車牌號碼ＥＷＤ—九三０號輕型機車行經
    該處時，丙○○所有上開自用小貨車之左前門外側之右下角（即左前車門閉合時
    為右下角、開啟時為左下角）碰撞甲○○騎乘上開機車之右側車身，甲○○及機
    車因此向左側倒地並滑行約一點二公尺，致甲○○受有左裸、脛骨、腓骨韌帶撕
    裂、右第四指撕裂傷、左肘部及第五指挫擦傷等傷害。
二、案經甲○○訴由桃園縣警察局中壢分局報請臺灣桃園地方法院檢察署檢察官偵查
    起訴
    理  由
一、訊據被告丙○○固坦承於右揭時、地因開啟其所駕駛之自小貨車左前車門與告訴
    人甲○○騎乘之機車發生碰撞肇事致告訴人受傷，惟矢口否認有何過失傷害犯行
    ，辯稱：伊將車熄火停在路邊白線外之住家門口，下車時有看後面沒車，就站在
    車門旁邊拿東西，當時車門是開著，告訴人騎乘之機車突然從左後方來撞擊伊車
    門內側左下角，人車均未倒地，後來告訴人係碰撞到另一部轎車，才跌倒受傷，
    伊立刻報警將告訴人送醫云云。
二、經查：右揭事實，業據告訴人於警詢時、偵查中及本院調查時指訴綦詳，並有桃
    園縣警察局道路交通事故調查報告表及現場蒐證照片八張附卷足資憑明，告訴人
    因本件交通事故受有如事實欄所載之傷害，亦有天晟醫院診斷證明書在卷可稽，
    且據現場蒐證照片顯示被告所有上開自小貨車左前車門外側之右下角有明顯往內
    凹陷之撞痕，告訴人機車之右側身有數道附著藍漆之擦痕，該藍漆顏色與被告上
    開自小貨車右側車門為藍色之烤漆相吻合，而告訴人於碰撞後向左側倒下約滑行
    一點二公尺，致告訴人之左裸、脛骨、腓骨韌帶撕裂、機車左手把亦有明顯之擦
    痕，此均有上開照片、交通事故調查報告表及診斷證明書可憑，核與告訴人於本
    院調查時指稱：「（車禍當時到底是被告車門已經打開還是你騎車過去時候被告
    才突然把門打開？）是我騎車過去的時候被告才突然把車門打開，我就往左邊閃
    ，後來摔下來那一剎那有感覺有人從車上跳下來。」等語（見本院九十一年四月
    十五日訊問筆錄第五頁）相符，足見本件確係因被告突然打開左前車門碰撞到適
    行經該處之告訴人機車之右側車身肇事。倘如被告所辯稱當時伊已下車在車門旁
    拿東西，被告才撞到其左前車門內側云云，則被告所有之自小貨車左前車門之內
    面應有往外翻折之撞痕，始合物理原理，然依據卷附現場蒐證照片顯示該車左車
    門之內面僅有一道白色刮痕，並無向外翻折之現象，反之該車左前車門外側卻有
    明顯往內凹陷之撞痕，是該車左前車門內面之刮痕並非本件事故所造成，若被告
    車門向外開啟後告訴人機車才撞上，何以告訴人機車前方面板及右手把均無撞擊
    痕跡？據證人即案發後到達現場處理事故之桃園縣警察局中壢分局龍興派出所警
    員郭明欽於本院調查時亦到庭結證稱：「（當時被害人機車正前方引擎面板有無
    擦撞痕跡？）沒有。」等語（見本院九十一年四月十五日訊問筆錄第六頁）明確
    ，足見被告上開辯詞，實難採信。
三、又被告辯稱：告訴人撞擊伊車門內側左下角，人車均未倒地，後來是告訴人又碰
    撞到另一部轎車，才跌倒受傷，且對面鄰居有看到該部轎車之車牌號碼是Ｖ七—
    五一一六號云云，惟該車牌號碼Ｖ七—五一一六號之車主經本院查詢結果為乙○
    ○，此有車號查詢汽車車籍表在卷可證，而乙○○經本院傳喚到庭作證並未到庭
    ，被告則當庭改稱車主是女生但開車的是男生，且對面鄰居之詳細年籍資料也無
    法提供，並認為不必傳喚，此據被告於本院調查時供稱：「（有無查到證人資料
    ？）之前是住在中壢市○○路三二七號，叫什麼名字我不曉得）」、「（對證人
    未到庭有何意見？）車主是女生，但目擊證人是男生，不是女生。目擊者是否願
    意出庭我也不清楚，我現在認為不傳他也可以。」等語（見本院九十一年五月十
    五日訊問筆錄第一、二頁）可稽，倘若被告認為被害人係遭車牌號碼是Ｖ七—五
    一一六號之轎車撞傷，並有目擊證人親眼目睹，而該目擊證人又係其對面鄰居，
    何以被告於警詢及偵訊時均未供稱有該目擊證人，遲至本院調查時始稱目擊證人
    為其鄰居，卻又不知該鄰居之真實姓名，嗣又稱無庸傳喚該目擊證人，凡此均與
    常情有違。再者，被告係將車停在龍東路三三六號之其住家前面與被害人發生碰
    撞，依據上開道路交通事故調查報告表繪製之事故現場圖顯示，在距離龍東路（
    由龍岡圓環往中山東路方向）路面邊緣０‧七公尺處有一條一‧二公尺之機車刮
    地痕，而在該刮地痕前方則有血跡散布，顯見告訴人機車遭被告自小貨車左前車
    門碰撞而倒地之地點即刮地痕起點係在同路三三六號前面之路面邊線內側，足見
    告訴人機車遭被告自小貨車左前車門碰撞後，隨即人車倒地，且告訴人所有之機
    車除蒐證照片上所示右手把、右側車身之損壞外，其他部位並無受損，顯與被告
    辯稱告訴人係又碰撞到另一輛轎車才跌倒受傷之情節不符，足見被告上開辯解，
    實為卸責之詞，不足採信。
四、被告辯稱其係將車停在路旁白線外住家門口，開啟車門時已注意車後狀況云云，
    然查，肇事地點係屬雙向單線道，據卷附之事故現場圖記載該路段旁邊之白線距
    離行車分向線僅有三點五公尺，而告訴人機車倒地位置即刮地痕位置距離路邊僅
    ０‧七公尺，是被告即使將其自小貨車停在白線外，參以被告於本院調查時提出
    之兩張現場照片觀之，被告開啟左車門下車時，仍會妨礙其左後方之車道交通，
    且肇事路段商家林立，肇事當時為下午五時五十五分許，正值下班交通尖峰時期
    ，人車均多，被告居住該處，對該處交通狀況當知之甚詳。按汽車停車向外開啟
    車門時，應注意行人、車輛，並讓其先行，道路交通安全規則第一百十二條第一
    項第十五款定有明文，被告於肇事地點停車開啟車門時，自應注意遵守上開規定
    ，而依肇事當時之情況，又非不能注意，詎被告竟疏未注意後方有無來車，即貿
    然開啟車門，肇致本件車禍，被告自應負過失責任，況本件肇事經送臺灣省桃園
    縣區車輛行車事故鑑定委員會鑑定結果亦同認定，認為被告駕駛自小貨車未注意
    前後左右有無來車，貿然向外開啟車門，此有該委員會九十一年七月三十一日九
    十一府車鑑桃字第九一０七一四號函暨所附鑑定意見書附卷可稽。又被告之過失
    行為與告訴人所受之傷害，兩者間復有相當因果關係，其犯罪事證已臻明確，犯
    行洵堪認定，應依法論科。
五、至於被告辯稱與告訴人發生碰撞後，立即報警並將告訴人送醫，並於警員第一次
    到達現場時承認肇事云云，惟被告於肇事後否認犯罪並未自首乙節，業據證人郭
    明欽於本院調查時結證稱：「（現場幾個車道？道路狀況如何？）現場是單線雙
    向道，雙向各只有一個車道。我們接獲報案到達現場時候被告車子是停在三三六
    號前面沒有錯，是否停在白色邊線的右方我沒有注意看，但是我到三三六號裡面
    問被告車禍情形時，被告是說被害人是被一個開轎車的人撞到，並沒有承認是他
    撞到，是我到醫院之後被害人才跟我說是開小貨車的被告撞到的，結果我又回到
    現場，被告已經把他的車子停到隔壁，因為被告車門左下角毀損跡象且又有紅色
    的漆與告訴人機車右後方留下藍色的漆相吻合，所以被告才承認」、「（是否如
    此）我確定第一次去被告家時候，被告確實沒有承認發生擦撞的事實」等語（見
    本院九十一年四月十五日訊問筆錄第三、四頁）明確，並有卷附道路交通事故調
    查報告表記載：「潘員（即被告）原不承認有發生車禍情事，經警方偵查後才承
    認有與甲○○發生車禍」等語可證，核證人郭明欽為依法執行公權力之公務員，
    素與被告無何怨隙仇恨，當無故意誣攀被告而自陷己於涉嫌偽證罪及偽造公文書
    罪之理，是被告辯稱於警員第一次到達現場時承認肇事自首云云，不足採信，併
    此敘明。
六、核被告丙○○所為，係犯刑法第二百八十四條第一項前段之過失傷害罪。爰審酌
    被告之過失程度、告訴人所受之傷勢、至今迄未賠償告訴人所受之損害，及犯罪
    後猶飾詞否認犯行等一切情狀，量處被告如主文所示之刑，並諭知易科罰金之折
    算標準。
據上論斷，應依刑事訴訟法第二百九十九條第一項前段，刑法第二百八十四條第一項
前段、第四十一條第一項前段，罰金罰鍰提高標準條例第一條前段、第二條，判決如
主文。
本案經檢察官吳廣莉到庭執行職務。
中      華      民      國     九  十一    年    九    月  二十四       日
                                   臺灣桃園地方法院交通法庭
                                       審判長法  官   徐培元
                                             法  官   曾正耀
                                             法  官   許乃文
右正本證明與原本無異。
如不服本判決，應於判決送達後十日內向本院提出上訴狀( 應附繕本 )，上訴於
臺灣高等法院。
                                             書記官   王曉雁
中        華        民        國    九十一    年   九   月    二十六    日
附錄本件論罪科刑依據之法條：
刑法第二百八十四條第一項：
刑法第二百八十四條
因過失傷害人者，處六月以下有期徒刑、拘役或五百元以下罰金。致重傷者，處一年
以下有期徒刑、拘役或五百元下罰金。
從事業務之人，因業務之過失傷害人者，處一年以下有期徒刑、拘役或一千元以下罰
金。致重傷者，處三年以下有期徒刑、拘役或二千元以下罰金。
